【裁判字號】    89,台上,8034
【裁判日期】    891229
【裁判案由】    偽造有價證券
【裁判全文】
最高法院刑事判決                              八十九年度台上字第八○三四號
    上訴人  臺灣高等法院檢察署檢察官
    被  告  甲○○
右上訴人因被告偽造有價證券案件，不服臺灣高等法院，中華民國八十七年十月二十
二日第二審判決（八十七年度上訴字第四○六八號，起訴案號：臺灣臺北地方法院檢
察署八十六年度偵字第一八五五五號），提起上訴，本院判決如左：
    主  文
原判決撤銷，發回台灣高等法院。
    理  由
本件原判決以公訴意旨略稱：被告甲○○意圖為自己不法之所有並供行使之用，於民
國八十六年三月底，在臺北縣新店市○○路四八號，竊取王麗滿所有以美商花旗銀行
板橋分行為付款人，票號ＰＣ0000000號之空白支票乙紙，並盜用王麗滿之印
章蓋於該支票發票人欄，隨即夥同不詳姓名、年籍之男子在該紙空白支票之金額、發
票日欄，填載新臺幣（下同）四十五萬元，八十六年三月三十一日，而偽造該紙支票
，復於支票背面偽造「李建來」之背書後，於八十六年四月一日持向美商花旗銀行板
橋分行提示兌現，足生損害於王麗滿及李建來，因認被告涉犯刑法第三百二十條第一
項竊盜、第二百零一條第一項偽造有價證券、第二百十六條、第二百十條行使偽造私
文書等罪嫌，而經審理結果，認並無積極證據足以證明被告有公訴人起訴之犯行，被
告被訴之犯行尚屬不能證明，因而維持第一審法院諭知被告無罪之判決，駁回檢察官
在第二審之上訴。
惟查審理事實之法院對於被告有利及不利之證據，應一律注意，詳為調查，然後綜合
全案證據資料，本於經驗法則以定其取捨，並將取捨證據及得心證之理由於判決內詳
為說明。故證據雖已調查，惟尚有其他必要部分並未調查，仍難遽為被告有利或不利
之認定時；如有應調查之證據未予調查，即行判決者，其判決當然為違背法令。原判
決理由內固以：被告自承為其書寫之字跡（見偵查卷第五五頁），與該紙支票正面所
載「付現金」及背面所書「李建來，台北新店市○○路」等字核對，其運筆走勢顯有
不同，若再佐以被告自警訊迄法院開庭時所簽姓名，其相異性更為明顯。說明本案支
票是否為被告所書，實有可疑。然被告供認偵查卷第五五頁文書內之字跡係其所書（
見偵查卷第五二頁、原審卷第十五頁背面），而核閱該文書上之文字，其筆法流暢一
氣呵成，其中且有諸多文字係數筆劃相連一筆完成（見偵查卷第五五頁），此運筆方
法與被告當庭書寫之字跡均是筆劃分明逐筆刻劃者，大異其趣（見偵查卷第十八頁、
原審卷第十八頁），則被告當庭書寫者，是否係刻意隱瞞作偽之字跡﹖原判決就此未
加調查，即以該字跡與系爭支票上之字跡運筆走勢顯有不同，遽為有利於被告之認定
，自有調查職責未盡之違法。再者告訴人提出被告其餘之平日字跡（見偵查卷第五八
頁至六二頁），被告雖否認為其所寫，惟上開文書上之字跡與被告供認係其親書之字
跡（見偵查卷第五五頁、第一審卷第三二頁）是否相同﹖若為同一人所寫，被告何以
就原屬其親書之筆跡加以否認﹖其上筆跡與系爭支票正、背面之筆跡，是否為同一人
所寫﹖均非不可將卷內筆跡送請專業機關鑑定釋疑，原判決就此皆未調查，僅以被告
否認，即認該部分字跡無從作為比對之對象，顯屬可議。又被告供認其電話號碼為0
000000，此與該支票背面記載之電話號碼相同，則系爭支票背面李建來之背書
、地址及電話號碼，是否係李建來提領該紙支票時，應美商花旗銀行板橋分行承辦人
員之要求而寫﹖若是，當時曾否核對該領款人之身分證件﹖該李建來何以知悉被告之
電話號碼﹖究竟有無設籍於台北縣新店市○○路一○九號之李建來﹖若有，其住址是
否仍在該處﹖能否傳喚到庭﹖原判決俱未調查，即率為有利於上訴人之認定，有應於
審判期日調查之證據未予調查之違誤。檢察官上訴意旨，執此指摘原判決未盡調查能
事，尚非全無理由，應認原判決有撤銷發回更審之原因。又竊盜部分與上開部分有裁
判上一罪關係，應併予處理。
據上論結，應依刑事訴訟法第三百九十七條、第四百零一條，判決如主文。
中      華      民      國    八十九    年     十二     月    二十九    日
                              最高法院刑事第一庭
                                  審判長法官  施  文  仁
                                        法官  張  淳  淙
                                        法官  林  永  茂
                                        法官  蕭  仰  歸
                                        法官  林  秀  夫
      右正本證明與原本無異
                                              書  記  官
中      華      民      國     九十     年      一      月      四      日


司法院資訊處製作；財團法人民間司法改革基金會備份。
